臺灣高等法院刑事判決
109年度上易字第1586號
上  訴  人  
即  被  告  吳慶賢



上列上訴人即被告因竊盜案件，不服臺灣臺北地方法院109年度
審易字第749號，中華民國109年6月24日第一審判決（起訴案號
：臺灣臺北地方檢察署109年度調偵字第493號、第877號），提
起上訴，本院判決如下：
    主  文
原判決關於毀越門窗侵入住宅竊盜部分暨定應執行刑部分均撤銷
。
吳慶賢犯踰越門窗侵入住宅竊盜罪，處有期徒刑柒月。
其他上訴駁回。
前開撤銷改判部分與上訴駁回部分所處之刑，應執行有期徒刑壹
年參月。
    事  實
一、被告意圖為自己不法之所有，於民國108年7月22日凌晨3時2
    分許，自臺北市○○區○○街000巷0弄00號1樓鐵門攀爬至同號2
    樓住宅，乘住戶熟睡之際，徒手撬開2樓落地窗門閂，踰越
    該門窗，侵入該住宅（侵入住宅部分未據告訴），竊取林聖
    凱置於客廳沙發上之背包裡之皮夾內現金新臺幣（下同）1,
    500元，得手後於同日凌晨3時22分許循原途攀爬下樓，步行
    至臺北市松山區民權東路4段之民權公園附近搭乘計程車逃
    逸。復意圖為自己不法之所有，於同年月27日晚間6時46分
    許，在臺北市ＯＯＯＯＯＯOOOＯOＯOO號旁之防火巷內觀察後，以按
    門鈴之方式確認該址3樓屋內無人，旋戴黑色手套，於當晚7
    時8分許，踩踏該防火巷內之自用小客車頂，再徒手攀爬該
    址1樓分離式冷氣室外機、遮雨棚及2樓鐵窗，自該址3樓後
    陽臺侵入該住宅（侵入住宅部分未據告訴），竊取賴兆民、
    陳美伶置於房間抽屜內之如附表所示現金及手錶，得手後於
    當晚7時42分許循原途攀爬下樓，步行至上址民權公園前搭
    乘公車逃逸。嗣林聖凱、賴兆民發覺遭竊而報警處理，為警
    調閱相關監視器錄影畫面，始循線查悉上情。
二、案經陳美伶訴由臺北市政府警察局松山分局報告臺灣臺北地
    方檢察署檢察官偵查起訴。
    理  由
壹、證據能力部分：
    本案據以認定被告吳慶賢犯罪之供述證據，其中屬於傳聞證
    據之部分，檢察官、被告在本院審理時均未爭執其證據能力
    ，復經本院審酌認該等證據之作成無違法、不當或顯不可信
    之情況，非供述證據亦查無公務員違背法定程序而取得之情
    事，揆諸刑事訴訟法第158條之4反面解釋、第159條至第159
    條之5規定，均有證據能力。
貳、實體部分：
一、前揭事實，業據被告坦承不諱，並經被害人林聖凱、告訴人
    陳美伶、證人即陳美伶之夫賴兆民及其胞弟賴兆庭指證明確
    ，且有現場照片、員警職務報告、贓物認領保管單及相片、
    遭竊手錶樣式型錄、刑案現場勘察日報表、勘察報告、勘察
    採證同意書、現場勘察證物清單、刑案現場測繪圖等附卷可
    稽，本案事證明確，被告犯行均堪認定，應予依法論科。
二、法律適用之理由：
  ㈠核被告所為，分別係犯刑法第321條第1項第1款、第2款之踰
    越門窗侵入住宅竊盜、同項第1款之侵入住宅竊盜罪。公訴
    意旨認被告撬開林聖凱住宅落地窗門閂，侵入該住宅竊盜之
    行為，僅該當同項第1款之加重條件，容有誤會，然此僅屬
    加重條件之增加，尚不生變更起訴法條之問題。
　㈡被告所犯上開2罪間，犯意各別，行為互殊，應予分論併罰。
　㈢原審認被告侵入賴兆民、陳美伶住宅竊盜，事證明確，並審
    酌被告不思以正當途徑獲取財物，僅因缺錢花用而竊取他人
    財物，顯然欠缺尊重他人財產法益之觀念，所為不僅侵害他
    人財產權，亦影響社會治安，惟犯後始終坦承犯行，於原審
    審理時亦與陳美伶以33萬元達成和解，約定分期賠償等情，
    有原審和解筆錄可參（見原審卷第93至94頁），兼衡其犯罪
    動機、手段及所竊財物價值、暨其於原審審理時自陳之職業
    、家庭經濟狀況、智識程度（見原審卷第91至92頁）等一切
    情狀，量處有期徒刑1年。復敘明基於「任何人不得保有不
    法行為之獲利」原則，對於因犯罪造成之財產利益不法流動
    ，應藉由「沒收犯罪利得」法制，透過類似不當得利之衡平
    措施，使之回歸犯罪發生前的合法財產秩序狀態；從而若被
    害人因犯罪受害所形成之民事請求權實際上已獲全額滿足，
    行為人亦不再享有因犯罪取得之財產利益，則犯罪利得沒收
    之規範目的已經實現，自無庸宣告犯罪利得沒收、追徵；惟
    若被害人就全部受害數額與行為人成立調（和）解，然實際
    上僅部分受償者，其能否確實履行償付完畢既未確定，縱被
    害人日後可循民事強制執行程序保障權益，因刑事訴訟事實
    審判決前，尚未實際全數受償，該犯罪前之合法財產秩序狀
    態顯未因調（和）解完全回復，行為人犯罪利得復未全數徹
    底剝奪，則法院對於扣除已實際給付部分外之其餘犯罪所得
    ，仍應諭知沒收、追徵，由被害人另依刑事訴訟法第473條
    第1項規定聲請發還，方為衡平，最高法院108年度台上字第
    672號判決意旨亦同；被告竊得如附表編號1至5所示之物，
    為其犯罪所得，其固已與陳美伶以33萬元達成和解，然因約
    定分期賠償，迄今已付首期2萬元，尚未給付完畢等情，有
    其提供之存款存根聯可參，是其竊得如附表編號1所示之物
    ，與已實際發還陳美伶無異，自無庸再執行該部分犯罪所得
    之沒收，惟其犯罪所得如附表編號2至5所示之物，仍均應依
    上開規定沒收，於全部或一部不能沒收或不宜執行沒收時，
    追徵其價額；至其嗣後如依和解條件繼續履行，則於其實際
    償還金額之同一範圍內，既因該財產利益獲得回復，而與已
    實際發還無異，自無庸再執行該部分犯罪所得之沒收；另其
    竊得如附表編號6、7所示之物，業經實際發還賴兆民，有贓
    物認領保管單可參（見偵二卷第27頁），自無庸宣告沒收等
    旨。經核其此部分認事用法尚無違誤，量刑亦屬妥適。被告
    上訴意旨略以：被告已誠心道歉並賠償損失，且坦承犯行，
    有悔悟、贖罪之意，復已61歲，家中尚有83歲、身體狀況不
    佳之父需賴被告扶養照顧，請為有利之量刑認定云云。惟查
    原判決關於科刑部分，業於理由內具體說明其審酌之根據及
    理由，顯係基於行為人之責任為基礎，斟酌刑法第57條所列
    情狀，而為刑之量定，既未逾越法定刑度，亦無偏執一端之
    裁量權濫用情事，核無明顯失出失入或有失衡平之違法或不
    當，亦無漏未審酌前揭上訴意旨所指被告犯罪後之態度、生
    活狀況等情之違誤；至被告雖於原審審理時與陳美伶達成和
    解，然僅支付首期2萬元，即未再依約履行賠償，此有陳美
    伶出具之陳述意見狀在卷可查（見本院卷第121頁），難認
    被告確有上訴意旨所稱悔悟、贖罪之意。綜上所述，被告就
    原判決關於侵入賴兆民、陳美伶住宅竊盜部分上訴，徒憑己
    見，指摘原審量刑過重，為無理由，應予駁回。
　㈣原審認被告徒手撬開林聖凱住宅落地窗門閂，侵入屋內竊取
    財物，事證明確，而以「毀越」門扇侵入住宅竊盜罪論處，
    固非無見。惟查所謂「毀越」，包括「毀壞」及「踰越」在
    內，被告既係徒手撬開該址落地窗門閂，踰越該門窗，侵入
    屋內行竊，復查無證據足認被告尚有「毀壞」門窗之行為，
    則其所為，自屬「踰越」門窗侵入住宅竊盜，原審未斟酌及
    此，逕以「毀越」門窗侵入住宅竊盜罪論處，自有違誤。被
    告執前詞上訴，指摘原審量刑不當，固屬無理由，惟原判決
    關於毀越門窗侵入住宅竊盜部分，既有上開違誤可議之處，
    自屬無可維持，應予撤銷改判。爰審酌被告已屆耳順之年，
    仍不思循正途取財，僅因缺錢花用，即踰越門窗侵入林聖凱
    住宅竊取財物，固危害林聖凱之財產權益及社會治安，然竊
    得之財物非鉅，犯罪後復坦承犯行，與林聖凱成立調解並如
    數賠償林聖凱所受損失1,500元，有臺北市松山區調解委員
    會調解書在卷可參（見調偵一卷第5頁），兼衡其前科品行
    、智識程度、生活狀況、犯罪之動機、目的、手段等一切情
    狀，量處如主文第2項所示之刑，並就前開撤銷改判部分與
    上訴駁回部分所處之刑，定其應執行之刑。至被告所竊得之
    現金1,500元，固屬其犯罪所得，惟其已與林聖凱成立調解
    並如數賠償林聖凱，業如前述，是其此部分犯罪所得實際上
    已遭剝奪，而林聖凱之求償權亦獲滿足，倘再就被告此部分
    犯罪所得宣告沒收、追徵，有過苛之虞，爰依刑法第38條之
    2第2項規定，不予宣告沒收、追徵，附此敘明。
據上論斷，應依刑事訴訟法第369條第1項前段、第364條、第299
條第1項前段、第368條，刑法第321條第1項第1款、第2款、第51
條第5款，判決如主文。
本案經檢察官滕治平到庭執行職務。
中　　華　　民　　國　　109 　年　　10　　月　　15　　日
                  刑事第十六庭  審判長法　官  葉騰瑞
                                      法　官  廖紋妤
                                      法　官  陳芃宇
以上正本證明與原本無異。
不得上訴。
                                      書記官  李佳芬
中　　華　　民　　國　　109 　年　　10　　月　　21　　日
附錄：本案論罪科刑法條全文　　　　　　　　　　　　　　　
中華民國刑法第321條
犯前條第1項、第2項之罪而有下列情形之一者，處6月以上5年以
下有期徒刑，得併科50萬元以下罰金：
一、侵入住宅或有人居住之建築物、船艦或隱匿其內而犯之。
二、毀越門窗、牆垣或其他安全設備而犯之。
三、攜帶兇器而犯之。
四、結夥三人以上而犯之。
五、乘火災、水災或其他災害之際而犯之。
六、在車站、港埠、航空站或其他供水、陸、空公眾運輸之舟、
    車、航空機內而犯之。
前項之未遂犯罰之。
附表：
編號 遭竊之財物種類及數量 備註 1 新臺幣現金2萬元  2 港幣現金300元  3 美金現金9,427元  4 卡地亞手錶1支 W3TA0010  5 江詩丹頓手錶1支 X25G9829  6 卡地亞手錶1支 WGBB0019 已發還 7 積家手錶1支 Q0000000 已發還